臺灣桃園地方法院民事裁定　　　　　　100年度事聲更字第3號
異 議 人
即第三人　周有福
上列異議人因債權人合作金庫商業銀行股份有限公司等與債務人
李宗明等間清償債務強制執行事件（即本院96年度執字第40911
號），對於本院司法事務官於民國98年6 月3 日所為裁定提出異
議，經臺灣高等法院發回更審，本院裁定如下：
    主  文
原裁定廢棄。
    理  由
一、本件異議意旨略以：異議人就本院96年度執字第40911 號清
    償債務強制執行事件（下稱：系爭執行事件）之執行標的物
    即坐落桃園縣中壢市○○段興南小段227-220 、227-386 地
    號土地（下稱：系爭土地）有地上權，至於另一執行標的物
    即系爭土地上未辦理第一次所有權登記之第5333建號建物（
    門牌號碼為：桃園縣中壢市○○路18號，下稱系爭房屋），
    則為異議人於民國79年1 月23日向債務人李宗明、孫秀容所
    購買，異議人既為系爭土地之地上權人，復為系爭房屋之所
    有權人，就系爭土地之拍賣依法享有優先承買權。詎本院執
    行處於系爭執行事件之拍賣公告之拍賣條件中記載系爭房屋
    拍定後點交，卻未載明異議人有優先承買權，已損及異議人
    權益。經異議人聲明異議，請求於系爭執行事件拍賣公告就
    系爭房屋部分加註不點交之拍賣條件，及註明異議人對於系
    爭土地有地上權人之優先承買權，本院司法事務官竟駁回其
    異議，爰依法提起異議等語。
二、依辦理強制執行事件應行注意事項第43點第6 款規定，拍賣
    之不動產已有負擔，或債務人之權利受有限制，或他人對之
    有優先承買權利等情形，應於拍賣公告載明。又依土地法第
    104 條第1 項前段規定，基地出賣時，地上權人有依同樣條
    件優先購買之權。從而，執行法院於拍賣土地時，就第三人
    主張有地上權及優先購買權者，僅得就拍賣之土地，是否有
    該地上權及該第三人是否符合優先購買權之資格，從形式上
    予以審查，於形式有地上權及符合優先承買權之資格者，即
    應於拍賣公告中記載，至於該地上權及優先購買權是否存在
    ，若於利害關係人間有所爭執，應循訴訟程序以資解決，非
    執行法院所得審究。
三、經查，本件異議人登記為系爭土地之地上權人，且系爭房屋
    係坐落於系爭227-386 地號土地上等情，有土地及建物登記
    謄本、桃園縣中壢地政事務所函文在卷可考（見上開執行卷
    (一)第36、79頁及卷(二)第215 、232 頁），而異議人主張其為
    系爭房屋所有權人，復據債務人李宗明提出房屋買賣契約書
    為證（見同上卷(一)第312 頁），依前揭說明，異議人主張其
    對於系爭土地有地上權，並有優先購買權，形式上即非無據
    ，本院執行處自應於拍賣公告上註明異議人此一主張。準此
    ，本院司法事務官以：系爭房屋為未辦理建物所有權第一次
    登記之建物，異議人雖自債務人李宗明、孫秀容購得系爭房
    屋，至多僅取得事實上之處分權，不得創設對於系爭土地之
    優先購買權，且其未於系爭土地上建築任何地上物，難依土
    地法第104 條規定主張優先購買權為由，駁回異議人之異議
    聲明，尚有違誤。
四、復查，系爭房屋雖經本院執行處於88年10月19日為未辦理建
    物所有權第一次登記建物之查封登記，然異議人主張係於79
    年1 月23日向債務人李宗明及孫秀容所購買，有上開房屋買
    賣契約書可佐，本院執行處前於88年8 月3 日會同桃園縣中
    壢地政事務所勘察時，所以未發現系爭土地上有地上物，係
    因現場狹長且地籍混亂所致，嗣經同所於98年5 月20日派員
    查明歷年複丈資料並前往實地量距，又於98年6 月16日再次
    派員擴大檢測該區，發現系爭土地上確有建物，亦有同所98
    年6 月18日中地測字第0981001794號函文可按（見同上卷(二)
    第232 頁），則系爭房屋是否於79年1 月23日異議人購買時
    已存在？異議人購買系爭房屋是否在本院執行處88年10月19
    日為查封之前，只因本院執行處會同地政事務所人員勘察時
    未為正確勘測？等情，事涉異議人購買系爭房屋，是否違反
    查封效力，自有探究必要。縱使異議人在查封後始購買位於
    其地上權範圍內之系爭房屋，則得否點交亦尚有研求餘地。
    本院司法事務官未待查明前述疑義，即於拍賣公告上載明系
    爭房屋現出租予第三人，違反查封效力，拍定後點交，誠屬
    未妥。異議意旨指摘原裁定不當，求予廢棄，為有理由，爰
    由本院將原裁定廢棄，發回本院司法事務官另為適法之處理
    。
五、據上論結，本件異議為有理由，依民事訴訟法第240 條之4
    第3 項前段，裁定如主文。
中    華    民    國    100   年    12    月    12    日
                  民事第一庭    法  官  魏于傑
上為正本係照原本作成。
如對本裁定抗告，須於裁定送達後10日內向本院提出抗告狀，並
繳納抗告費新臺幣1,000元。
中    華    民    國   100    年    12    月    13    日
                                書記官  黃瓊儀